【裁判字號】    95,交聲,230
【裁判日期】    950421
【裁判案由】    聲明異議
【裁判全文】
臺灣臺中地方法院交通法庭裁定        95年度交聲字第230號
原處分機關  交通部公路總局臺中區監理所
異議人即
受處分人    乙 ○ ○
上列受處分人因違反道路交通管理處罰條例案件，對於交通部公
路總局臺中區監理所於民國九十五年二月十四日及九十五年三月
一日所為之處分（原處分案號：中監違字第裁六○－ＺＤＡ○○
七九四四、六○－Ｆ00000000號裁決書）聲明異議，本
院裁定如下：
    主  文
異議駁回。
    理  由
一、原處分機關交通部公路總局臺中區監理所略以：本案係內政
    部國道公路警察局第四警察隊、苗栗縣警察局分別於民國九
    十三年十一月二十五日二十二時五十八分許在國道一號北上
    二五四．二公里、九十三年十二月二十八日十七時三十一分
    許在臺十三線五二．六公里處（三義龍騰派出所前）（南向
    ）查獲Ｗ九－四五二七號自小客車有「速限一○○公里，經
    雷達（射）測定行速為一一九公里，超速十九公里」、「此
    路段限速六十公里，駕駛人行車速度經測時速七十六公里，
    超速十六公里，未滿二十公里」違規，遂以公警局交字第Ｚ
    ＤＡ○○七九四四、苗縣警交字第Ｆ00000000號舉
    發違反道路交通管理事件通知單逕行舉發。嗣受處分人即異
    議人乙○○（下稱異議人）均未依指定應到案日期前到案，
    本所遂於九十五年二月十四日及九十五年三月一日分別以中
    監違字第裁六○－ＺＤＡ○○七九四四號、中監違字第裁六
    ○－Ｆ00000000號裁決書各裁處罰鍰新臺幣（下同
    ）六千元、二千四百元整，逾期依裁決書主文裁決。本案原
    舉發單位依法定地址寄送違規通知單，遭退件後（查無此人
    ）原舉發單位復依規定辦理公示送達並無違誤。
二、本件異議人略以：我現在沒有駕照，也沒有買車，家裡也無
    人有買車牌為Ｗ九－四五二七的車，不過卻有用我的名字買
    的車，疑似我的身分證被盜用。我之前有遺失身分證過，要
    不然就是爸爸之前用我名字買車，結果被人盜用，有這兩種
    情況不知道是哪一種等語。然查：
（一）交通部公路總局臺中區監理所九十五年二月十四日中監違
      字第裁六○－ＺＤＡ○○七九四四號裁決書之處分部分：
  １、按受處分人不服道路交通管理處罰條例第八條公路主管機
      關所為之處罰，得於接到裁決書之翌日起二十日內，向管
      轄地方法院聲明異議；依上開規定聲明異議之期間，自裁
      決送達之翌日起算，並得依法扣除在途期間；如遲誤該期
      間，法院自應以聲明異議不合法律上程式，且無從補正，
      裁定駁回。道路交通管理處罰條例第八十七條第一項及道
      路交通案件處理辦法第十二條及第十八條前段分別定有明
      文。又道路交通案件處理辦法第十二條規定交通案件聲明
      異議之在途期間，居住於臺灣地區者，當事人非居住於處
      罰機關所在之鄉、鎮、市（包括縣轄市、省轄市及院轄市
      ），但居住於受理聲明異議案件法院之管轄區域者，依法
      院訴訟當事人在途期間標準第四條第一項第二款所載日數
      ，扣除在途期間，合先說明。
  ２、查本件異議人居住於臺中縣大里市○○路十號，業據異議
      人於聲明異議狀聯絡地址欄中記明無訛，有該聲明異議狀
      、個人基本資料查詢結果各一紙附卷可稽。再裁決機關於
      九十五年二月二十日寄存送達上開裁決書於異議人，有交
      通部公路總局臺中區監理所送達證一紙在卷可佐。又異議
      人之居住地為臺中縣大里市，與處罰機關所在之臺中縣大
      肚鄉並非同一鄉、鎮、市，應扣除在途期間三日，則本件
      交通違規事件二十日之聲明異議期間，應自九十五年二月
      二十一日（送達翌日）起算，扣除在途期間三日，於九十
      五年三月十五日屆滿，惟異議人竟遲至九十五年三月十六
      日始向原處分機關聲明異議，有卷內蓋用在聲明異議狀上
      之原處分機關收文章印記可憑，則異議人提出本件異議，
      顯已逾前開二十日法定期限，且無從命其補正，其異議不
      合法，應予駁回。
（二）交通部公路總局臺中區監理所九十五年三月一日中監違字
      第裁六○－Ｆ00000000號裁決書之處分部分：
  １、按汽車駕駛人，行車速度，超過規定之最高時速或低於規
      定之最低時速，處一千二百元以上二千四百元以下罰鍰，
      道路交通管理處罰條例第四十條第一項定有明文。再按汽
      車駕駛人之行為有其他違規行為經以科學儀器取得證據資
      料之情形，當場不能或不宜攔截製單舉發者，得對汽車所
      有人逕行舉發處罰。又汽車駕駛人違反道路交通管理事件
      ，以科學儀器取得違規證據資料，足資認定其違規事實者
      ，得逕行舉發之，而逕行舉發，應記明車輛牌照號碼、車
      型等可資辨明之資料，查明汽車所有人姓名或名稱、住址
      ，並以該汽車所有人為被通知人製單舉發處罰之。道路交
      通管理處罰條例第七條之二第一項第六款、第二項亦分別
      定有明文。又按逕行舉發違反道路交通管理事件，經汽車
      所有人依通知單之應到案日期前到案，並告知違規駕駛人
      姓名、身分證統一編號及住址者，處罰機關應即另行通知
      違規駕駛人到案依法處理；逾應到案日期，處罰機關應依
      道路交通管理處罰條例第八十五條第三項規定處罰該汽車
      所有人，違反道路交通管理事件統一裁罰基準及處理細則
      第二十四條亦定有明文。易言之，如汽車駕駛人在道路超
      速行駛，為警當場攔停者，處罰機關固應對汽車之駕駛人
      為處罰，惟若舉發機關並非當場對該部汽車攔停，而係依
      前開條例第七條之二第一項第六款規定以科學儀器取得違
      規證據資料（如照相機或測速器）逕行舉發者，此際舉發
      機關只能依該項規定對汽車所有人為掣單舉發，而如經舉
      發之汽車所有人在舉發通知單之應到案日期前到案，並告
      知處罰機關該名超速駕駛之汽車違規駕駛人姓名、身分證
      統一編號及住址者，處罰機關應即依前開細則第二十四條
      及道路交通管理處罰條例第八十五條第二項規定處罰該名
      違規駕駛人。
  ２、查本件異議人所有之上開自小客車於九十三年十二月二十
      八日十七時三十一分許，在臺１３線五二．六公里處，有
      「速限六十公里  時速七十六公里  超速十六公里」違規
      之行為，經苗栗縣警察局以苗縣警交字第Ｆ000000
      00號舉發違反道路交通管理事件通知單逕行舉發，有舉
      發違反道路交通管理事件通知單影本一紙、苗栗縣警察局
      九十五年四月六日苗警交字第○九五○○四五四六九號函
      及所附之照片一張為證。
  ３、再對於當事人之送達，有應為送達之處所不明者，行政機
      關得依申請，准為公示送達。如無人為公示送達之申請者
      ，行政機關為避免行政程序遲延，認為有必要時，得依職
      權命為公示送達，行政程序法第七十八條第一項第一款、
      第二項定有明文。上開舉發違反道路交通管理事件通知單
      業經原舉發機關依受處分人登記之車主住址，以掛號方式
      寄送，但經郵政機機關以查無此人退回，復經原舉發機關
      依法辦理公示送達等情，有郵局退回之掛號信封、苗栗縣
      警察局九十四年二月二十二日苗警交字第○九四○○五六
      五○一號函、公告、郵寄公示送達清冊等影本各一紙在卷
      可稽，裁決機關並據為上開裁決，程序上並無不合之處。
  ４、異議人雖辯稱：「我現在沒有駕照，也沒有買車，家裡也
      無人有買車牌為Ｗ九－四五二七的車，疑身分證被盜用」
      等語。惟查，車牌號碼Ｗ九－四五二七號自用小客車係由
      前車主黃梅華於九十年十二月三十一日辦理過戶予異議人
      ，且該自用小客車之攔檢違規，經查均由甲○○駕駛等情
      ，有交通部公路總局臺中區監理所九十五年四月四日中監
      自字第○九五○○二七三七二號函及所檢附之汽（機）車
      過戶登記書影本各一件、臺中縣警察局中縣警交字第Ｈ0
      0000000及Ｈ00000000號、臺中市警察局
      中市警交字第ＧＢ0000000號舉發違反道路交通管
      理事件通知單、代保管之行車執照影本各一件在卷可稽。
      又查甲○○為異議人之父親，且與異議人同一戶籍，而異
      議人亦稱「爸爸之前用我的名字買車」等情，有個人基本
      資料查詢結果、聲明異議狀影本各一份在卷可稽，足認異
      議人對於該自用小客車係由異議人之父甲○○以其名義所
      購買使用一事當屬知情，異議人上開辯解，尚非可採。
  ５、本件逕行舉發通知單確已經合法公示送達後，異議人並未
      依道路交通管理處罰條例第九條第一項之規定，於接獲通
      知單後十五日內逕依罰鍰基準規定向指定之處所繳納結案
      ，亦未於應到案時間到案，並告知處罰機關該名超速駕駛
      之汽車違規駕駛人姓名、身分證統一編號及住址者，且未
      依通知前往指定處所聽候裁決，再經原處分機關於九十五
      年三月一日逕行裁決，是原處分機關因之依上開統一裁罰
      基準裁罰異議人罰鍰二千四百元，逾期再依裁決主文處罰
      ，該裁量並無不當，異議人此部分之異議為無理由，應予
      駁回。
三、依道路交通管理處罰條例第八十七條第二項、道路交通案件
    處理辦法第十八條、第十九條，裁定如主文。
中    華    民    國  九十五  年    四    月  二十一  日
                          交通法庭    法  官  莊  秋  燕
以上正本證明與原本無異。
如不服本裁定，應於送達後五日內，向本院提出抗告狀。
                                      書記官  莊  玉  惠
中    華    民    國  九十五  年    四    月  二十四  日


司法院資訊處製作；財團法人民間司法改革基金會備份。
